臺灣高等法院臺南分院刑事判決
上　訴　人
即　被　告　丙○○
上列上訴人即被告因過失傷害案件，不服臺灣雲林地方法院93
年度交易字第69號中華民國94年2月22日第一審判決（起訴案號
：臺灣雲林地方法院檢察署93年度偵字第132號），提起上訴，
本院判決如下：
    主  文
上訴駁回。
    事  實
一、丙○○於民國（下同）九十二年六月十六日因交通違規易處
    吊扣駕照（期間自九十二年六月十六日至九十三年六月十五
    日止），該期間內無駕駛汽車許可憑證，係禁止駕駛人駕車
    ，丙○○為無照駕駛之人。詎其竟於九十二年十月三十日上
    午十一時二十分許，駕駛車號Ｊ六－八二八五號自小客車，
    沿雲林縣褒忠鄉中民村台十九線外環道，由北往南方向行駛
    ，行經該路段與產業道路交叉路口（即大部段路口）時，原
    應注意車輛行經無號誌交叉路口，應減速慢行，作隨時停車
    之準備，而依當時情形天候晴朗、日間自然光線、省道、限
    速七十公里、直路、路面已鋪裝柏油、乾燥、無缺陷、無障
    礙物、視距良好等情狀，又無不能注意之情事，竟疏於注意
    ，於行經前揭無號誌交叉路口時，未減速慢行，適有甲○未
    領有駕駛執照，騎車號ＺＷＺ－三七八號之輕型機車（公訴
    人誤載為重型機車），沿該產業道路由東往西方向行駛，亦
    疏未注意行經無號誌交岔路口，支線道車應暫停讓幹道車先
    行而貿然駛至，為丙○○所駕駛之自小客車左前保險桿撞擊
    甲○所行駛之輕機車車頭，致甲○人車倒地，受有右側第二
    、三、四肋骨骨折、右肩大突出骨折併脫臼、右肩肩峰鎖骨
    關節脫臼、右側股骨幹骨折、右側股骨大轉子骨折、右膝脛
    骨近端骨折、右膝去袖型撕脫傷等傷害。丙○○於肇事後，
    主動以其行動電話撥打一一九報案中心報案，將甲○送醫，
    並留在現場，於偵查犯罪機關尚未發覺肇事者為何人前，主
    動向前來處理車禍之員警坦承係肇事者，而接受裁判。
二、案經丙○○自首暨甲○訴由雲林縣警察局虎尾分局報請臺灣
    雲林地方法院檢察署檢察官偵查起訴。
    理  由
一、上揭事實，業據上訴人即被告丙○○（下稱被告）於原審及
    本院坦承不諱（見原審卷第九十頁、本院九十四年五月十一
    日審判筆錄第二頁），核與被害人甲○、告訴代理人乙○○
    分別於警訊及原審中之指訴車禍情節大致相符，且有道路交
    通事故現場圖、道路交通事故調查報告表(一)、(二)（見警卷第
    三頁至第八頁），及現場蒐證照片十幀，足以證明車禍之現
    場及事故撞擊點，復有被害人甲○受如事實欄所載之傷，復
    有財團法人天主教若瑟醫院診斷證明書可據。事證已明。
二、按行車速度，應依標誌或標線之規定，無標誌或標線者，於
    行經無號誌之交岔路口，應減速慢行，作隨時停車之準備，
    道路交通安全規則第九十三條第一項第二款中段明文規定。
    查被告原領有合法駕駛執照，於右揭時、地駕駛上開自小客
    車，理應知悉遵守上開道路交通安全規則，乃於肇事地點疏
    未注意，且而依當時情形天候晴朗、日間自然光線、省道、
    限速七十公里、直路、路面已鋪裝柏油、乾燥、無缺陷、無
    障礙物、視距良好等情狀，又無不能注意之情事，竟疏於注
    意，於行經前揭無號誌交叉路口，未減速慢行，適有甲○未
    領有駕駛執照，亦於該無號誌交岔路口，疏未注意支線道車
    應暫停讓幹道車先行而貿然駛至該無號誌交岔路口，致發生
    本件不幸事故，被告顯有過失。即台灣省嘉雲區車輛行車事
    故鑑定委員會九十三年三月一日嘉鑑字第九三０二０一號之
    鑑定意見書，亦同認被告無照駕駛自小客車，行經無號誌交
    岔路口，未減速慢行，為肇事次因。又被害人甲○無照駕駛
    輕機車（有卷附之ＺＷＺ－三七八車號查詢輕型機車車籍可
    參，見警卷第三頁背面），行經無號誌交岔路口，支線道車
    未暫停讓幹線道車先行，為肇事主因；被害人雖與有過失，
    然不因此解免被告之過失責任。被告之過失行為與被害人所
    受傷害之結果間有相當因果關係。綜上所述，本件事證已臻
    明確，被告之犯行洵堪認定，應予依法論科。
三、核被告所為，係犯刑法第二百八十四條第一項前段之過失傷
    害罪。又被告前因交通違規易處吊扣駕照（期間自九十二年
    六月十六日至九十三年六月十五日止），該期間內無駕駛汽
    車許可憑證，係禁止駕駛人駕車，被告於上揭時、地駕車為
    無照駕駛之人，有交通部公路總局嘉義區監理所九十三年十
    月七日嘉監駕字第０九三００五四二八七號函及駕照基本資
    料吊銷歷史情況在卷可參（見原審卷第五八頁）。被告無駕
    駛執照仍駕駛車輛因而致人受傷，依道路交通管理處罰條例
    第八十六條第一項之規定，應加重其刑。被告於肇事後，主
    動以其行動電話撥打一一九報案中心報案，將被害人甲○送
    醫，並留在現場，於偵查犯罪機關尚未發覺肇事者為何人前
    ，主動向前來處理車禍之員警坦承係肇事者，而接受裁判，
    有雲林縣警察局虎尾分局九十三年六月八日虎警刑字第０九
    三０００六四三六號檢送之自首查詢表在卷可憑（見原審卷
    第十二頁、第十三頁），被告之行為符合自首要件，甚為明
    確，爰依刑法第六十二條前段之自首規定，減輕其刑，並先
    加後減之。
四、原審以被告事證已臻明確，因予適用刑法第二百八十四條第
    一項前段、第六十二條前段、第四十一條第一項（前段），
    罰金罰鍰提高標準條例第一條前段、第二條，道路交通管理
    處罰條例第八十六條第一項，審酌被告行經無路誌之交岔路
    口，未減速慢行，作隨時停車之準備之過失程度，被害人行
    駛支線道車未暫停讓幹道車先行與有過失，而被害人受有如
    事實欄之右側第二、三、四肋骨骨折、右肩大突出骨折併脫
    臼、右肩肩峰鎖骨關節脫臼、右側股骨幹骨折、右側股骨大
    轉子骨折、右膝脛骨近端骨折、右膝去袖型撕脫傷等傷害，
    其損害非輕，且迄至本案審理終結止未和解理賠被害人，告
    訴代理人乙○○亦於原審曾多次表示願意給予被告機會，或
    降低賠償金額為新台幣二十萬元，或以分期方式給付，以息
    訟爭，然被告卻一再以無法籌到錢等理由，僅給付六萬元後
    即未再給付任何款項，其目前從事機械工作，月薪二萬多元
    ，家中經濟均係被告負擔，與母親同住，母親在工廠上班，
    月薪約一萬八千元左右，卻未體恤被害人及其家屬因此事故
    所受之影響，未和解理賠被害人所受損失暨其於犯罪後坦承
    犯行，犯罪後態度非差，且其素行良好等一切情狀，量處有
    期徒刑五月，併諭知易科罰金之折算標準示懲。核其認事用
    法俱無不合，量刑亦稱妥適。被告上訴意旨猶執陳詞認伊僅
    肇事次因云云，空言指摘原判決量刑過重不當，請求撤銷原
    判決，並無可取，為無理由，應予駁回。
據上論結，應依刑事訴訟法第三百六十八條，判決如主文。
本案經檢察官曾銘芳到庭執行職務。
中　　華　　民　　國　　94　　年　　5 　　月　　25　　日
                  刑事第二庭   審判長法　官　葉居正
                                     法　官  李文福
                                     法　官　莊俊華
以上正本證明與原本無異。
不得上訴。
 　　　　　　　　　　　　　　　　　　書記官  廖明娟
中　　華　　民　　國　　94　　年　　5 　　月　　27　　日
附錄論罪法條：
刑法第二百八十四條（過失傷害罪）：
因過失傷害人者，處六月以下有期徒刑、拘役或五百元以下罰金
，致重傷者，處一年以下有期徒刑、拘役或五百元以下罰金。
從事業務之人，因業務上之過失傷害人者，處一年以下有期徒刑
、拘役或一千元以下罰金，致重傷者，處三年以下有期徒刑、拘
役或二千元以下罰金。
